【裁判字號】    88,交易,660
【裁判日期】    890127
【裁判案由】    公共危險等
【裁判全文】
臺灣高雄地方法院刑事判決                        八十八年度交易字第六六號
    公  訴  人  臺灣高雄地方法院檢察署檢察官
    被      告  乙○○
右列被告因公共危險等案件，經檢察官提起公訴（八十八年度偵字第一九七三九號)
，本院判決如左：
    主  文
乙○○服用酒類不能安全駕駛動力交通工具而駕駛，累犯，處有期徒刑月，如易科
罰金，以佰元折算壹日。
其餘被訴過失傷害罪部分，公訴不受理。
    事  實
一、乙○○（考領有普通小型車駕駛執照）於民國八十六年間曾因過失傷害案件，經
    法院判處有期徒刑五月確定，於八十六年十月十三日易科罰金執行完畢，竟不知
    謹慎，於八十八年六月六日晚上九時五十五分許（起訴書誤載為二十二時五分）
    ，於飲酒後酒精濃度高達每公升０‧七三毫克之酒醉狀態下，明知自己因喝酒已
    達不能安全駕駛動力交通工具，仍貿然駕駛車牌號碼：ＶＱ─八七六０號自用小
    客車，沿高雄市左營區明德新村海軍體育場前之道路由南往北方向行駛，於行經
   明德新村二號前時，因酒醉意識不清，且以時速逾四十公里之速度超速行駛（該
    路段速限四十公里；而由現場遺留之左煞痕十六‧五公尺，右煞痕十四‧五公尺
    推算，時速顯逾四十公里），又疏未注意車前道路有路樹倒地，遲至行近路樹倒
    地路段時，為快速閃避前方倒地之路樹，在未看清對向車道有無來車，即擅自侵
    入對向車道，致其駕駛之自小客車左前方車頭，迎面撞擊甲○○（未考領機車駕
    駛執照，惟有配戴安全帽）所駕駛車牌號碼：ＺＪＸ─四五三號機車，使甲○○
    於遭受撞擊人車倒地後，因而受有頭部外傷併腦震盪、額部及皮膚裂傷、右膝鈍
    傷、撕裂傷、右下肢蜂窩組織炎等之傷害。
二、案經甲○○告訴暨高雄市政府警察局左營分局報請臺灣高雄地方法院檢察署檢察
    官偵查起訴。
    理  由
壹、被訴公共危險有罪部分：
一、訊據被告乙○○，對於右揭時、地於飲酒後酒精濃度高達每公升０‧七三毫克之
    酒醉情況下，明知自己精神狀態已達不能為安全駕駛之程度，仍貿然駕車行駛，
    之事實，坦承不諱，並有被告為警查獲時所測試之酒精濃度測試表二份在卷可稽
    ，其自白堪信為真實。本件罪證已臻明確，被告前揭公共危險犯行，堪以認定。
二、核被告乙○○上開所為，係犯刑法第一百八十五條之三服用酒類致不能安全駕駛
    動力交通工具而駕駛罪。被告於八十六年間曾因過失傷害案件，經法院判處有期
    徒刑五月確定，於八十六年十月十三日易科罰金執行完畢，有本院被告全國前案
    查註紀錄表一紙在卷可憑，五年以內再犯本件有期徒刑以上之罪，為累犯，依刑
    法第四十七條規定加重其刑。茲審酌被告於八十六年間曾犯過失傷害犯行，本應
    謹慎駕駛，竟在飲酒後酒精濃度高達每公升０‧七三毫克之情況下貿然駕車行駛
    ，其犯行對社會公眾往來之安全構成極大威脅，情節重大，量刑本不宜輕，惟念
    其犯後坦承犯行，態度尚稱良好，且另涉犯過失傷害罪嫌部分，已與被害人達成
    民事和解等一切情狀，爰量處如主文所示之刑，並諭知易科罰金之折算標準。
貳、被訴過失傷害公訴不受理部分：
一、公訴意旨另以：被告於上開時、地因酒醉駕車，意識不清，致撞傷被害人甲○○
    ，使甲○○於遭受撞擊人車倒地後，因而受有頭部外傷併腦震盪、額部及皮膚裂
    傷、右膝鈍傷、撕裂傷、右下肢蜂窩組織炎等傷害之犯行，係另犯刑法第二百八
    十四條第一項前段之普通過失傷害犯行。
二、按告訴乃論之罪，告訴人於第一審辯論終結前，得撤回其告訴；又告訴經撤回者
    ，法院應諭知不受理之判決，刑事訴訟法第二百三十八條第一項，及第三百零三
    條第三款定有明文。經查：本件被告因過失傷害案件，經檢察官提起公訴，認被
    告此部分犯行，係犯刑法第二百八十四條第一項前段之普通過失傷害罪，依同法
    第二百八十七條前段之規定須告訴乃論，茲據告訴人甲○○於本院審理中，聲請
    撤回其告訴。公訴人雖認被告所犯之刑法第一百八十五條之三之服用酒類，不能
    安全駕駛動力交通工具而駕駛罪，與其所涉犯之同法第二百八十四條第一項前段
    之普通過失傷害罪二者間，係一行為觸犯數罪名，為想像競合犯裁判上一罪之關
    係。惟按刑法上之想像競合犯，係指行為人出於一個犯意，而為一行為，觸犯數
    罪名。雖所謂「一行為」包括自然概念上之一行為及法律概念上之一行為，前者
    如開一槍，後者如共同正犯基於共同之行為決意，同時同地共同或分別實施一罪
    之共同行為，然此並非表示行為人客觀上自始至終持續進行之某一個客觀舉動，
    在法律概念上亦當然評價為一行為。例如：行為人駕車因疏未注意車前狀況、超
    速行駛、闖紅燈或其他違反道路交通安全規則所規定之注意義務，肇事致被害人
    受傷，使被害人陷於無自救能力狀態，此時行為人於明知駕車肇事時，若未立即
    下車對被害人施予救治，反而未停車（如僅踩煞車減緩車速，未將車停止）加速
    逃逸，依學說及實務之見解，雖行為人客觀上自始至終均只有一個「駕車行駛狀
    態」之舉動，然此客觀上持續之駕車舉動在法律概念上卻評價為「數行為」（亦
    侵害數法益），分別論以刑法第二百八十四條第一項之過失傷害（或致重傷）罪
    及同法第二百九十四條遺棄罪（致死或致重傷罪），因該二罪行為人之主觀意思
    各別，行為有異，構成要件不同，依數罪併罰論處。由此可見法律上之行為概念
    ，不能單純自行為人客觀上之外在舉動即遽以判定，而應自行為之實質內涵加以
    判斷，即依規範之價值判斷，而非事實判斷，易言之，即應以法律規範對行為所
    為之責難究在何處，而作決定。本件被告駕車之初，因飲酒後已不能安全駕駛動
    力交通工具而仍駕車，其駕車行為係犯刑法第一百八十五條之三服用酒類不能安
    全駕駛動力交通工具而駕駛罪，法律責難重點並非「飲酒行為」本身，而係「行
    為人飲酒後已不能安全駕駛狀態下，仍貿然駕車行駛」，為「故意作為犯」；而
    被告嗣於行駛途中，復因疏未注意車前狀況，而追撞被害人，違反道路交通安全
    規則所課予應注意之注意義務，肇事致被害人受傷，其行為係觸犯刑法第二百八
    十四條第一項前段之普通過失傷害罪，法律責難重點並非單純對於被告之「駕車
    行駛」之行為，而係「不履行道路交通安全規則所賦予應注意之注意義務而貿然
    駕駛車輛」之行為。在犯罪評價上，酒醉駕車所侵害之法益為社會之公共安全，
    過失傷害所侵害之法益為個人身體之安全，所觸犯之二罪，不具保護法益之同一
    性，自應分別成罪，又前者為繼續犯，後者為即成犯，二者僅於撞人之時點與場
    所相合致而已，係各別獨立之二個犯罪行為，此客觀上持續一個駕車舉動，在法
    律行為概念上應評價為「數行為」，而不應被評價為一個犯罪行為，自無從成立
    想像競合犯，應屬數罪併罰之問題。準此，公訴人認被告所犯上開二罪，係一行
    為觸犯數罪名，尚屬誤會，而上開二罪既無裁判上一罪之關係，則告訴人既就過
    失傷害罪部分撤回告訴，本院就該部分自應另為不受理判決之諭知，附此敘明。
據上論斷，應依刑事訴訟法第二百九十九條第一項前段、第三百零三條第三款，刑法
第一百八十五條之三、第四十七條，罰金罰鍰提高標準條例第二條，判決如主文。
中 華      民      國    八十九    年      一      月    二十七    日
                              臺灣高雄地方法院交通法庭
                                  法  官  唐  照  明
右正本證明與原本無異。
如不服本判決，應於判決送達後十日內，向本院提出上訴狀。
                                  書記官  林  孝  聰
中    華    民    國      八十九      年      一      月      二十八    日
附錄本判決論罪法條：
刑法第一百八十五條之三。
服用毒品、麻醉藥品、酒類或其他相類之物，不能安全駕駛動力交通工具而駕駛者，
處一年以下有期徒刑、拘役或三萬元以下罰金。


司法院資訊處製作；財團法人民間司法改革基金會備份。
